臺灣高等法院刑事裁定　　　　　　　　 100年度毒抗字第16號
抗　告　人　蔡孟廷
上列抗告人因違反毒品危害防制條例案件，不服臺灣臺北地方法
院99年度毒聲字第772號，中華民國99年12月22日裁定（聲請案
號：臺灣臺北地方法院檢察署99年度聲觀字第679號）提起抗告
，本院裁定如下：
    主  文
抗告駁回。
    理  由
一、原裁定意旨略以﹕本件抗告人即被告蔡孟廷基於施用第二級
    毒品MDMA之犯意，於民國99年10月22日間某時，在其位於臺
    北市○○區○○街518巷3號5樓住處內，施用第二級毒品MDM
    A1次，嗣於同年月27日上午10時30分許，經警持搜索票於上
    址查獲，並扣得其所有MDMA7粒，因被告坦承上揭犯行，且
    有臺灣尖端先進生技醫藥股份有限公司濫用藥物檢驗報告1
    紙附卷（偵卷第36至37頁）可稽，及MDMA7粒扣案可憑，認
    被告施用第二級毒品MDMA、MDA之犯行堪以認定，依毒品危
    害防制條例第20條第1項及觀察勒戒處分執行條例第3條第1
    項規定，裁定被告應送勒戒處所觀察、勒戒等語。
二、本件抗告意旨略以：被告即抗告人於收到原裁定前，均未接
    獲檢察官開庭通知，無從請求檢察官依毒品危害防制條例第
    24條第1項及第3項，為附命戒癮治療條件之緩起訴處分，因
    被告為單親家庭長子，有年邁祖母需要照顧，其若入所將無
    人照顧家庭，請給被告緩起訴處分，為此依法提起抗告，請
    求撤銷原裁定云云。
三、按違反毒品危害防制條例第10條第2項，施用第二級毒品之
    罪者，檢察官應聲請法院裁定，令被告入勒戒處所觀察、勒
    戒，其期間不得逾2月。毒品危害防制條例第20條第1項定有
    明文。查被告經警採集尿液送請臺灣尖端先進生技醫藥股份
    有限公司以酵素免疫分析法初步檢驗及氣相層析質譜儀法確
    認鑑驗結果，確呈MDMA、MDA陽性反應，有上開公司之濫用
    藥物檢驗報告1紙附卷（偵卷第36至37頁）可稽，且有被告
    所有MDMA7粒扣案（偵卷第18）可憑，並於所提刑事抗告狀
    坦承犯行不諱（本院卷第4頁）。且被告前未曾因施用毒品
    案件經送觀察、勒戒，亦有本院被告前案紀錄表1紙（原審
    卷第3頁）在卷可按，是以原審裁定令被告入勒戒處所觀察
    、勒戒，其期間不得逾2月，自屬適法，並無違誤。被告雖
    辯稱其為單親家庭長子，有年邁祖母需要照顧，其若入所將
    無人照顧家庭云云，惟上情與是否裁定送觀察、勒戒無關，
    自無足採。
四、按毒品危害防制條例第20條第1項及第23條第2項之程序，於
    檢察官先依刑事訴訟法第253條之1第1項、第253條之2之規
    定，為附命完成戒癮治療之緩起訴處分時，或於少年法院、
    地方法院少年法庭認以依少年事件處理法程序處理為適當時
    ，不適用之，毒品危害防制條例第24條固定有明文。然毒品
    危害防制條例第24條第1項雖規定：本法第20條第1項及第23
    條第2項之程序，於檢察官先依刑事訴訟法第253條之1第1項
    、第253條之2之規定，為附命完成戒癮治療之緩起訴處分時
    ，或於少年法院（地方法院少年法庭）認以依少年事件處理
    法程序處理為適當時，不適用之。次按刑事訴訟法第253條
    之2第1項第5款規定：檢察官為緩起訴處分者，得命被告於
    一定期間內遵守或履行下列各款事項：五、向該管檢察署指
    定之政府機關、政府機構、行政法人、社區或其他符合公益
    目的之機構或團體提供四十小時以上二百四十小時以下之義
    務勞務。然檢察官是否依刑事訴訟法第253條之1第1項、第2
    53條之2第1項第5款之規定，為附命服義務勞務之緩起訴處
    分，依法應專屬檢察官判斷衡酌之職權，且檢察官仍應參酌
    刑法第57條所列事項及公共利益之維護，認以緩起訴為適當
    者，方得定1年以上3年以下之緩起訴期間為緩起訴處分，其
    期間自緩起訴處分確定之日起算，被告依法應無為緩起訴之
    請求權。是被告以其未經檢察官通知開庭，未給予其聲請附
    命完成戒癮治療緩起訴處分之機會，提起抗告云云，即與前
    述法律規定不符，而不可採。另徵諸偵卷內並無執行該項計
    畫及評估之資料，則原承辦檢察官通盤考量案情，決定捨緩
    起訴處分而聲請觀察、勒戒，亦難謂有何不合法可言。綜上
    本件抗告，並無理由，應予駁回。
五、據上論結，應依刑事訴訟法第412條，裁定如主文。
中    華    民    國   100    年    1     月    13    日
                  刑事第二十庭      審判長法  官  周盈文
                                          法  官  林海祥
                                          法  官  詹駿鴻
以上正本證明與原本無異。
不得再抗告。
                                          書記官  梁淑時
中    華    民    國   100    年    1     月    13    日